臺灣基隆地方法院基隆簡易庭民事判決
110年度基簡字第755號
原      告  吳仁暉
            吳仁祥
被      告  林東龍
上列當事人間遷讓房屋等事件，本院於民國110年11月1日言詞辯
論終結，判決如下：
    主  文
原告之訴駁回。
訴訟費用由原告負擔。
    事實及理由
一、原告起訴主張：
    被告於民國105年10月5日向訴外人即原告之母盧阿乃承租門
    牌新北市○○區○○街00○0號3樓之房屋（下稱系爭房屋），租
    賃期間自105年10月5日起至108年10月5日止，租金每月新臺
    幣（下同）3,000元，押金6,000元，租金應於每月5日前給
    付（下稱系爭租賃契約），嗣盧阿乃於105年11月29日將新
    北市○○區○○街00○0號之1樓、2樓、3樓（包括系爭房屋在內
    ）之所有權贈與並移轉予原告，原告2人之權利範圍各為2分
    之1。詎被告自109年7月間起即未給付租金，經原告與盧阿
    乃以存證信函催告及終止租約，為此提起本件訴訟，依民法
    第767條、第184條之規定（依原告起訴狀所記載之法條內容
    ，為民法第767條第1項前段、第184條第1項前段），請求被
    告遷讓返還系爭房屋，並賠償相當於租金之損害。並聲明：
    ㈠被告應將系爭房屋遷讓返還原告。㈡被告應自109年7月6日
    起至返還系爭房屋為止，按月給付3,000元予原告。㈢訴訟費
    用由被告負擔。
二、被告則以：一開始租賃契約是3年約，付租金到109年7月5日
    （共3年9月）就沒有付了，盧阿乃之夫「阿斌」於109年間
    ，在三更半夜打開系爭房屋的鐵門，而且新北市○○區○○街00
    ○0號之2樓、3樓沒有分電表，又有人跑進系爭房屋使用我的
    機器，造成我的水電費被超收，所以我不願意再付房租。沒
    有收到存證信函等語置辯。
三、本院之判斷：
    原告主張：被告於105年10月5日向盧阿乃承租系爭房屋，租
    賃期間自105年10月5日起至108年10月5日止，租金每月3,00
    0元，應於每月5日前給付。盧阿乃於105年11月29日將新北
    市○○區○○街00○0號之1樓、2樓、3樓之所有權贈與並移轉予
    原告，原告2人之權利範圍各為2分之1，及被告給付租金至1
    09年7月5日後，即未再給付租金等情，業據原告提出新北市
    政府稅捐稽徵處105年11月22日函暨房屋稅籍證明書影本、
    建築改良物所有權贈與移轉契約書影本、新北市稅捐稽徵處
    房屋繳款書影本、房屋租賃契約節本影本等件為證，且為被
    告所不爭執，堪信為真。至於原告主張系爭租賃契約已經終
    止，而請求被告遷讓返還房屋並給付不當得利，則為被告所
    否認及拒絕，茲分述如下：
  ㈠按出租人於租賃物交付後，承租人占有中，縱將其所有權讓
    與第三人，其租賃契約，對於受讓人仍繼續存在，民法第42
    5條第1項定有明文。經查，盧阿乃於租賃關係存續中將系爭
    房屋之所有權讓與原告，業如前述，則依上開民法第425條
    第1項之規定，原告於105年11月29日受讓系爭房屋之所有權
    時，即繼受盧阿乃於系爭租賃契約之出租人地位。次按租賃
    期限屆滿後，承租人仍為租賃物之使用收益，而出租人不即
    表示反對之意思者，視為以不定期限繼續契約，民法第451
    條定有明文。經查，系爭租賃契約於108年10月5日租期屆滿
    後，被告仍繼續使用系爭房屋，並給付租金至109年7月5日
    。原告既於租期屆滿後繼續收取租金，且原告並未舉證證明
    於租期屆滿後即為反對之表示，揆諸上開規定，應視為兩造
    以不定期限繼續契約，先予敘明。
  ㈡次按承租人應依約定日期，支付租金；承租人租金支付有遲
    延者，出租人得定相當期限，催告承租人支付租金，如承租
    人於其期限內不為支付，出租人得終止租約；租賃物為房屋
    者，遲付租金之總額，非達2個月之租額，不得依前項之規
    定，終止契約。其租金約定於每期開始時支付者，並應於遲
    延給付逾2個月時，始得終止契約，民法第439條前段、第44
    0條第1項、第2項分別定有明文。「出租人非因左列情形之
    一，不得收回房屋。…三、承租人積欠租金額，除擔保金抵
    償外，達二個月以上時。…」，土地法第100條第3款亦有明
    文。復按民法第440條第1項所謂支付租金之催告，屬於意思
    通知之性質，其效力之發生，應準用同法關於意思表示之規
    定，最高法院41年台上字第490號判例意旨參照。非對話而
    為意思表示者，其意思表示，以通知達到相對人時，發生效
    力，民法第95條第1項前段亦有明文。本件原告主張業已終
    止系爭租賃契約等情，提出盧阿乃寄發之109年9月14日基隆
    中山郵局第23號存證信函、盧阿乃寄發之109年11月2日七堵
    郵局第137號存證信函、吳仁暉於110年1月8日寄發之基隆過
    港路郵局第1號存證信函、吳仁暉於110年1月15日寄發之基
    隆過港路第2號存證信函、吳仁暉於110年3月16日寄發之基
    隆過港路郵局第10號存證信函為證。被告則否認有收到該等
    存證信函。經查：
　⒈上揭基隆中山郵局第23號存證信函、基隆七堵郵局第137號存
    證信函，係以盧阿乃之名義催告被告支付租金及終止租約。
    惟當時原告已繼受盧阿乃之出租人地位，盧阿乃已非出租人
    ，自不得為催告及終止契約。況被告已於106年間遷出上開
    存證信函所寄送之新北市板橋區民權路地址（地址詳卷，下
    稱新北市板橋區民權路地址），該等存證信函均因招領逾期
    而遭退回等情，有被告遷徙紀錄查詢結果、該2件存證信函
    遭退回之信封及中華郵政掛號郵件收件回執影本在卷可憑。
    從而，基隆中山郵局第23號存證信函、基隆七堵郵局第137
    號存證信函均不生催告或終止租約之效力。
　⒉上揭基隆過港路郵局第1號存證信函，依其記載之地址，係向
    新北市板橋區民權路地址為送達，而當時被告已遷離該地址
    ，業如前述，且原告並未提出該存證信函之掛號郵件收件回
    執以供審認，難認該存證信函已發生催告或終止租約之效力
    。　　
　⒊原告吳仁暉所寄發之基隆過港路郵局第2號存證信函，業已向
    被告當時之戶籍地址即新北市新店區民族路地址（地址詳卷
    ）為送達等情，固據原告提出中華郵政掛號郵件收件回執為
    證。惟觀之該存證信函內容略以：「緣台端向本人承租…房
    屋乙戶…台端積欠本人之租金總額亦已達3期之租金總額9000
    元，特發函通知台端，請於函到後7日內，清償所有對本人
    積欠之租金，逾期本人將依法終止租約…」等語，亦有該存
    證信函影本在卷可稽。按租賃契約當事人之雙方均有數人者
    ，其支付租金之催告，應由出租人全體向承租人全體為之，
    否則不發生催告之效力，最高法院87年度台上字第1679號民
    事裁判意旨參照。又終止權之行使，依民法第263條準用同
    法第258條之規定，應向他方當事人以意思表示為之，契約
    當事人之一方有數人者，該意思表示，應由其全體或向其全
    體為之，此為終止權行使之不可分性。最高法院64年台上字
    第2294號民事判例意旨可參。本件系爭租賃契約之出租人為
    原告2人，而依上揭基隆過港路郵局第2號存證信函所示，係
    原告吳仁暉1人所為之催告，並未與原告吳仁祥共同為之，
    已難認發生合法催告之效力，且縱認兼有終止租約之意思，
    亦非出租人全體所為，參以首開說明，仍不生催告及終止契
    約之效力。
　⒋原告吳仁暉於110年3月16寄發基隆過港路郵局第10號存證信
    函已向被告當時戶籍地址為送達等情，固據原告提出中華郵
    政掛號郵件收件回執為憑，惟觀之該存證信函內載：「一、
    台端於105年10月5日向家母承租……二、在此更正，本人於11
    0年1月寄給台端的基隆過港路存證號碼000001及000002兩函
    內容有誤，作廢。三、家母於民國105年11月29日將此房屋
    贈與本人及家弟，權利範圍各為二分之一持份。本人及家弟
    並未與台端有租賃契約，但台端將自己的傢俱等私人物品占
    據本人及家弟的房屋。四、特發函通知，台端搬離騰空遷讓
    返還，並應賠償房屋所有人（本人及家弟）相當於租金之損
    害，自109年7月5日起算，依當地租金收入標準以每月3000
    元為適當。請台端於函達七天內主動與本人聯絡搬遷及賠償
    事宜，以免訟累是禱。」。依其內容，原告吳仁暉係表示兩
    造間不存在租賃契約，而請求被告遷讓房屋及賠償損害，並
    非基於租賃關係之出租人身分為催告給付租金或終止契約，
    自無催告或終止契約之效力。
　⒌綜上，原告提出之上揭存證信函均不生催告給付租金及終止
    契約之效力。此外，原告並未提出其他確切證據證明系爭租
    賃契約業經合法終止，則原告主張系爭租賃契約因被告積欠
    租金，業已合法終止等情，即難採認。
  ㈢原告主張系爭租賃契約已合法終止等情，既非可採，兩造間
    就系爭房屋之不定期限租賃關係仍然存在，則原告依民法第
    767條規定請求被告遷讓返還系爭房屋，及以被告無權占有
    系爭房屋為由而依民法第184條規定請求損害賠償，均屬無
    據。
四、綜上所述，原告依民法第767條、第184條之規定，請求被告
    遷讓返還系爭房屋，及自109年7月6日起至返還系爭房屋止
    ，按月給付原告3,000元，為無理由，應予駁回。
五、本件事證已經明確，兩造其餘攻擊防禦方法及所提出之證據
    ，經本院審酌後，核與判決之結果不生影響，爰不一一論述
    ，併此敘明。
六、據上論結，本件原告之訴為無理由，依民事訴訟法第78條，
    判決如主文。
中　　華　　民　　國　　110 　年　　11　　月　　22　　日
                  基隆簡易庭法  官  高偉文
以上正本係照原本作成。
對於本件判決如有不服，應於收受送達後20日內向本院提出上訴
書狀，上訴於本院合議庭，並按他造當事人之人數附具繕本。如
委任律師提起上訴者，應一併繳納上訴審裁判費。
中　　華　　民　　國　　110 　年　　11　　月　　22　　日
                            書記官  蕭靖蓉